臺灣臺中地方法院刑事判決
111年度簡上字第379號
上  訴  人  臺灣臺中地方檢察署檢察官
被      告  彭意親




上列上訴人因被告竊盜案件，不服本院中華民國111 年6月16日1
11年度簡字第605號第一審刑事簡易判決（起訴案號：110年度偵
字第17178號），提起上訴，本院管轄之第二審合議庭判決如下
：
    主    文
上訴駁回。
    事實及理由
一、本案審判範圍：參諸修正刑事訴訟法第348條第3項規定立法
    理由，宣告刑、數罪併罰所定之應執行刑、沒收，倘若符合
    該條項的規定，已得不隨同其犯罪事實，而單獨成為上訴之
    標的，且於上訴人明示僅就刑上訴時，第二審法院即不再就
    原審法院所認定之犯罪事實為審查，而應以原審法院所認定
    之犯罪事實，作為論認原審宣告刑、執行刑及沒收妥適與否
    的判斷基礎。本案檢察官上訴書已載明係針對原審漏論累犯
    而未加重其刑部分提起上訴，依前述說明，本院僅就原審判
    決量刑妥適與否進行審理，至於量刑以外部分，則非本院審
    查範圍，先予指明。
二、本案犯罪事實、所犯法條及罪名，均引用本院第一審刑事簡
    易判決（含起訴書）之記載（如附件）。
三、駁回上訴之理由：
(一)檢察官上訴意旨略以：原審判決既已認定被告有起訴書所記
    載之前案紀錄，並引用起訴書而認定被告有構成累犯之事實
    ，且以此審酌量刑，卻又同時認定本案無事證構成累犯，顯
    有矛盾；又本案卷附刑案資料查註紀錄表已載明被告前案執
    行完畢時間，可見其製作主要即為判斷被告是否構成累犯，
    應可作為被告構成累犯之證據方法；再者，累犯並非犯罪事
    實，性質上應與刑法第57條第5款所謂之品行相當，應由法
    官依職權適用法律並依職權調查，否則即屬判決違背法令，
    而依有證據能力之證據認定事實，為事實審法院之職權，本
    案檢察官已依刑案資料查註紀錄表說明被告構成累犯且應加
    重其刑之前科事實依據，原審判決卻未依累犯規定加重法定
    刑，並非妥適，請求撤銷原判決，另依累犯規定加重其刑；
    又更正補充本件犯罪事實為被告前因毒品案件，經法院判處
    有期徒刑7月確定，而於107年5月28日易科罰金執行完畢，
    所犯法條請依刑法第47條第1項規定斟酌加重其刑等語（簡
    上卷第11至12、91至94頁）。
(二)按法院於審酌被告是否適用累犯規定而加重其刑時，訴訟程
    序上應先由檢察官就前階段被告構成累犯之事實，以及後階
    段應加重其刑之事項，主張並具體指出證明方法後，法院才
    需進行調查與辯論程序，而作為是否加重其刑之裁判基礎。
    前階段構成累犯事實為檢察官之實質舉證責任，後階段加重
    量刑事項為檢察官之說明責任，均應由檢察官分別負主張及
    具體指出證明方法之責。倘檢察官未主張或具體指出證明方
    法時，可認檢察官並不認為被告構成累犯或有加重其刑予以
    延長矯正其惡性此一特別預防之必要，且為貫徹舉證責任之
    危險結果所當然，是法院不予調查，而未論以累犯或依累犯
    規定加重其刑，即難謂有應調查而不予調查之違法。至於檢
    察官所提出之證據資料，經踐行調查程序，法院認仍有不足
    時，是否立於補充性之地位，曉諭檢察官主張並指出證明方
    法，自得由事實審法院視個案情節斟酌取捨。檢察官若未主
    張或具體指出證明方法，法院因而未論以累犯或依累犯規定
    加重其刑，基於累犯資料本來即可以在刑法第57 條第5款「
    犯罪行為人之品行」中予以負面評價，自仍得就被告可能構
    成累犯之前科、素行資料，列為刑法第57條第5 款所定「犯
    罪行為人之品行」之審酌事項。於此情形，該可能構成累犯
    之前科、素行資料既已列為量刑審酌事由，對被告所應負擔
    之罪責予以充分評價，依重複評價禁止之精神，自無許檢察
    官事後循上訴程序，以該業經列為量刑審酌之事由應改論以
    累犯並加重其刑為由，指摘原判決未依累犯規定加重其刑違
    法或不當（最高法院110年度台上字第5660號判決意旨）。
(三)經查，本案起訴書並未記載被告於受徒刑之執行完畢後5年
    內再犯本案有期徒刑以上之罪或應依累犯規定加重其刑等內
    容（詳見本院110年度易字第1651號卷第9至11頁），是上訴
    書所稱起訴書已記載被告構成累犯之前案紀錄乙節，顯有誤
    會。又本案繫屬於本院後迄第一審判決為止，第一審檢察官
    均未主張被告構成累犯，亦未說明被告是否須依累犯規定加
    重量刑，則第一審檢察官於本院第一審審理至判決為止，就
    前階段被告構成累犯之事實，以及後階段應加重其刑之事項
    ，既均未主張並具體指出證明方法，而未盡其實質舉證責任
    、說明責任，依前揭判決意旨，可認第一審檢察官並不認為
    被告構成累犯或有加重其刑予以延長矯正其惡性此一特別預
    防之必要，且為貫徹舉證責任之危險結果所當然，是本案第
    一審法院不予調查，而未論以累犯或依累犯規定加重其刑，
    即難謂有應調查而不予調查之違法。
(四)且查，本案第一審刑事簡易判決已將被告可能構成累犯之前
    科、素行資料列為量刑審酌事由，對被告所應負擔之罪責予
    以充分評價，此有本院第一審刑事簡易判決在卷可參（簡上
    卷第19頁），依重複評價禁止之精神，自無許檢察官事後循
    上訴程序，以該業經列為量刑審酌之事由應改論以累犯並加
    重其刑為由，指摘原判決未依累犯規定加重其刑違法或不當
    。此外，檢察官在本院並未提出其他不利之證據，其上訴為
    無理由，應予駁回。
據上論斷，應依刑事訴訟法第455 條之1 第1 項、第3 項、第36
8 條、第373條，判決如主文。
本案經檢察官林宏昌提起公訴，檢察官宋恭良提起上訴，檢察官
林忠義到庭執行職務。
中　　華　　民　　國　　111 　年　　10　　月　　26　　日
                    刑事第八庭  審判長法  官  簡芳潔  
　　　　　　　　　                    法  官  姚佑軍
　　　　　　　　　                    法  官  林秉賢
以上正本證明與原本無異。
本判決不得上訴。
　　　　　　　　　　　　　　　　　　　書記官　詹東益
中　　華　　民　　國　　111 　年　　10　　月　　26　　日
附錄本案論罪科刑法條全文：
中華民國刑法第321條
犯前條第1項、第2項之罪而有下列情形之一者，處6月以上5年以
下有期徒刑，得併科50萬元以下罰金：
一、侵入住宅或有人居住之建築物、船艦或隱匿其內而犯之。
二、毀越門窗、牆垣或其他安全設備而犯之。
三、攜帶兇器而犯之。
四、結夥三人以上而犯之。
五、乘火災、水災或其他災害之際而犯之。
六、在車站、港埠、航空站或其他供水、陸、空公眾運輸之舟、
    車、航空機內而犯之。
前項之未遂犯罰之。
【附件】：本院111年度簡字第605號第一審刑事簡易判決（含聲
請簡易判決處刑書）